【裁判字號】    89,交易,63
【裁判日期】    891018
【裁判案由】    過失致死
【裁判全文】
臺灣臺東地方法院刑事判決                          八十九年度交易字第六三號
    公  訴  人  臺灣台東地方法院檢察署檢察官
    被      告  甲○○
右列被告因過失致人於死案件，經檢察官提起公訴（八十九年度偵字第九一一號），
本院判決如左：
    主  文
甲○○因過失致人於死，處有期徒刑伍月，如易科罰金，以參佰元（即新臺幣玖佰元
）折算壹日。
    事  實
一、甲○○於民國八十九年四月四日夜間八時許，駕駛車號為Ｐ五－八０六三號之自
    小客車，以時速約八十公里之高速，沿台東縣台東市○○路，由南往北方向行駛
    ，同日夜間八時四十五分許，行近設有閃光黃燈號誌，惟未設有行人穿越道等保
    障行人路權設施之中興路與綏遠路交岔路口前，未注意減速慢行，且未注意車前
    之狀況，依當時氣候、路況等情狀，又無不能注意之情形，竟疏於注意，仍貿然
    維持時速八十公里以上之高速接近該交叉口，適有行人張加源正穿越該馬路，未
    留意左右來車，並讓車輛行駛，逕往道路中心雙黃線行走，甲○○因速度過快，
    見行人張加源在其車前，雖緊急煞車仍閃避不及，衝撞張加源，致張加源受有胸
    內、腹內及顱內出血之致命傷害，經送醫後仍不治死亡。
二、案經甲○○肇事後向警自首，及臺灣台東地方法院檢察署檢察官偵查起訴。
    理  由
一、訊據被告甲○○對於在前述時地發生車禍衝撞行人即被害人張加源，致張加源死
    亡之事實坦承不諱，惟辯稱：被害人進入其車道，亦有過失等語。本院查被告前
    述自白，核與其於警訊及偵查中所述筆錄相符，並有台東縣警察局道路交通事故
    調查報告表一件、車禍現場相片三十二幀附卷足證，被害人因被告之衝撞行為，
    致受有胸內出血、腹內出血及顱內出血之致命傷害，因而死亡，有臺灣台東地方
    法院檢察署相驗屍體證明書、驗斷書及所附相驗相片十四幀在卷足為證明。按行
    車速度，依標誌之規定，若無標誌時，在市區道路，時速不得超過四０公里，郊
    區道路，時速不得超過六十公里，道路交通安全規則第九十三條第一項第一款定
    有明文。復按閃光黃燈為特種閃光號誌，其表示「警告」，車輛應減速接近，注
    意安全，小心通過，道路交通標誌標線號誌規則第二百十一條第一款定有明文。
    「道路交通安全規則」及「道路交通標誌標線號誌規則」均係依據道路交通管理
    處罰條例第九十二條，授權規定教通不會同內政部訂定發布，依據道路交通管理
    處罰條例第一條之規定，其立法目的乃為加強道路交通管理，維護交通秩序，確
    保交通安全，且對違反前述規則所規定義務者，於該條例第四十條、第六十條第
    二項第三款均定有處罰規定，是道路交通安全規則之規定，自係為預防交通危險
    發生以維交通秩序並確保交通安全而設。經查本件車禍地點屬市區道路，時速限
    制為四十公里以下，交岔路口並設有閃黃燈號誌，有被告警訊時之自白筆錄一件
    、道路交通事故調查報告表一件及前述車禍現場相片三十二幀、臺灣省花東區車
    輛行車事故鑑定委員會鑑定意見書一件在卷足憑，被告於警訊、偵查及本院審理
    中均坦承以時速約八十公里以之速度行駛，並自承見到被害人時來不及煞車且閃
    避不及，另經本院函請專業鑑定機關，臺灣省花東區車輛行車事故鑑定委員會，
    鑑定結果亦認被告為超速行駛，有該鑑定委員會花鑑字第八九０三六八號鑑定意
    見書一件附本院審理卷足證，是被告超過前述時速四十公里限速之限制，且遇有
    閃黃燈號誌未減速接近，注意安全，小心通過，依當時現場情狀又非不能注意，
    竟疏未注意，致發現被害人出現在其車前時，反應不及而衝撞被害人致死，堪以
    認定。至被害人即本案車禍中之行人張加源，行走於未設有行人穿越道或其他為
    行人而設設施之道路，即無法享有路權，其本應注意左右來車，並讓車輛先行，
    惟依前述道路交通事故調查報告表及委員會鑑定意見書所示，其依當時情狀，尚
    非不能注意，竟疏未注意，進入接近雙黃線之內側車道，未讓車輛先行，同為本
    案肇事原因，被害人亦有過失，亦堪認定，惟此僅係判定民事上損害賠償時，是
    否有過失相抵或與有過失之認定因素，並不影響被告刑事責任上之過失，是被告
    所辯並不影響其於本案即刑事案件上所應負之過失責任。本案因為被告的不小心
    謹慎，尤其超速行駛之行為，疏未注意而發生事故，依據刑法上的客觀歸責理論
    ，被告於此顯然製造了一個不被容許的危險，其行為既超越容許危險的界限，被
    告自應負過失責任。復按被告所製造不被容許之危險導致被害人遭衝撞而受有前
    述顱內出血等傷害，終致送醫不治死亡，足見被害人死亡結果之發生與被告所製
    造之危險間具有常態關聯性之因果關係。末按被告所製造之危險與被害人死亡結
    果間的因果關係既具相當性，且前揭各項交通規則之規範目的正係在為直接保護
    參與道路交通者的生命、身體安全，與刑法規範保障生命、身體法益的目的相當
    。綜上所述，被害人死亡之結果在客觀上可歸責於被告前述過失行為，本案事證
    明確，被告犯行堪以認定，應予依法論科。
二、核被告所為，係犯刑法第二百七十六條第一項之過失致人於死罪。又被告於本案
    車禍發生後，停留於現場，經警到場處理時，坦承其為肇事者，並接受警察機關
    之訊問，有被告所製作之警訊筆錄一件，及本院依職權調查，訊問本案到場處理
    屬台東分局永樂派出所之員警邱富鴻，有本院電話紀錄一件在卷足證。被告既接
    受偵訊並坦承肇事犯行，其符合於犯罪未發覺前向警察機關自首之要件，應依刑
    法第六十二條之規定，減輕其刑。爰審酌被告就本件事故發生過失之輕重、被告
    、前無犯罪紀錄之品行，被害人家屬因本案所受精神上之痛苦之犯罪所生危害，
    及被告肇事後，除強制責任險之部分給付予被害人家屬外，對於被害人家屬所請
    求之賠償數額，雖經調解四次，仍無法達成和解，有被告所庭呈附卷之條解不成
    立證明書一件在卷可證，另被告坦承犯行之犯罪後態度等一切情狀，量處被告如
    主文所示之刑，並諭知易科罰金之折算標準，以示懲儆。末查被告雖未曾受有期
    徒刑以上刑之宣告，有臺灣高等法院被告全國前案紀錄表一件附卷足查，惟被告
    於案發至今，業經近五月有餘，除強制責任險之給付外，未曾另行給付被害人家
    屬其他賠償數額，尚難認被告經本案罪刑之宣告後，能知所悔誤及警惕，本院認
    為前述宣告之刑，仍有執行之必要，不予宣告緩刑，附此敘明。
據上論斷，應依刑事訴訟法第二百九十九條第一項前段，刑法第二百七十六條第一項
、第六十二條、第四十一條，罰金罰鍰提高標準條例第一條前段、第二條，判決如主
文。
本案經檢察官洪政和到庭執行職務
中    華    民    國      八十九      年      十      月      十八      日
                                  臺灣臺東地方法院刑事庭
                                      法  官  錢  建  榮
右正本證明與原本無異。
如不服本判決，應於判決送達後十日內向本院提出上訴狀。（須附繕本）
「切勿逕送上級法院」
                                      書記官  林  建  成
中    華    民    國      八十九      年      十      月      十九      日
附錄本案論罪科刑法條全文：
刑法第二百七十六條：
因過失致人於死者，處二年以下有期徒刑、拘役或二千元以下罰金。
從事業務之人，因業務上之過失犯前項之罪者，處五年以下有期徒刑或拘役，得併科
三千元以下罰金。


司法院資訊處製作；財團法人民間司法改革基金會備份。
